【裁判字號】    96,重訴,71
【裁判日期】    970317
【裁判案由】    毒品危害防制條例等
【裁判全文】
臺灣桃園地方法院刑事判決              96年度重訴字第71號
公  訴  人    臺灣桃園地方法院檢察署檢察官
被      告    NG HOUR .
                      在臺無固.
              TAN KIAN.
                      在臺無固.
              THAN TEN.
                      在臺無固.
              CHEAH SA.
                      在臺無固.
上列四人共同
指定辯護人    本院公設辯護人甲○○
上列被告等因違反毒品危害防制條例案件，經檢察官提起公訴（
96年度偵字第27198 號），本院判決如下：
    主  文
黃候濤、鄧建昇、譚甜妮、謝協麗共同運輸第一級毒品，各處無
期徒刑，均褫奪公權終身，謝協麗併科罰金新臺幣壹佰伍拾萬元
，罰金如易服勞役，以罰金總額與壹年之日數比例折算，並均應
於刑之執行完畢或赦免後驅逐出境。如附表編號1 至4 所示之第
一級毒品海洛因沒收銷燬之，如附表編號5 至13所示之物均沒收
，編號10至13所示之物如一部或全部不能沒收時，以其財產抵償
之。
    事  實
一、黃候濤、鄧建昇、譚甜妮、謝協麗均係馬來西亞籍人士，其
    等雖均預見某不詳姓名年籍而綽號「阿輝」之馬來西亞籍成
    年男子命其等攜入我國之物品可能為第一級毒品海洛因，竟
    共同基於自馬來西亞攜入我國之物品縱屬第一級毒品海洛因
    ，仍不違背其等本意之不確定故意及犯意聯絡，與「阿輝」
    共同謀議運輸海洛因入境我國，再轉交給亦具有共同犯意聯
    絡之負責在臺接貨之某不詳姓名之成年人，由「阿輝」提供
    新加坡至臺灣之來回機票及每人新臺幣二千元之食宿費用，
    並約定每運輸1 大顆內含海洛因之塑膠球即由「阿輝」支付
    馬幣一千五百元之酬勞、每運輸1 小顆內含海洛因之塑膠球
    則支付馬幣一百五十元之酬勞。商議既定，「阿輝」即於民
    國96年10月30日上午，開車搭載黃候濤、謝協麗至鄧建昇與
    譚甜位於馬來西亞之同居處所（下稱：鄧建昇住處）與鄧建
    昇、譚甜妮會合，並由「阿輝」將大、小海洛因球（包裝方
    式為先以塑膠袋包裹海洛因後，再裝入保險套內，最外層再
    以黑色膠帶黏捆大海洛因球，以藍色膠帶黏捆小海洛因球）
    攜至鄧建昇住處，黃候濤、鄧建昇、譚甜妮、謝協麗旋各以
    如附表編號1 至4 所示之方式，攜帶如附表編號1 至4 所示
    之海洛因，再共同搭車前往新加坡，並於96年10月30日下午
    3 時15分許，一起自新加坡（起訴書誤載為馬來西亞）搭乘
    華航CI66 2號班機出發，於96年10月30日下午7 時15分許抵
    達我國，而運輸第一級毒品海洛因進入我國境內。黃候濤、
    譚甜妮、鄧建昇及謝協麗入境後，隨即住進位在桃園縣蘆竹
    鄉○○街95號桂林商務汽車旅館之232 號房內，在該處將毒
    品排出，並由譚甜妮、鄧建昇輪流利用譚甜妮所有如附表編
    號9 所示之行動電話向「阿輝」報告毒品排出情形及與之聯
    絡交付海洛因予臺灣接貨人等事宜。嗣於96年11月1 日下午
    4 時56分許，臺灣桃園地方法院檢察署檢察官指揮法務部調
    查局臺北縣調查站、桃園縣調查站在上址實施搜索而當場查
    獲，並扣得如附表所示之物品。
二、案經法務部調查局桃園縣調查站報請臺灣桃園地方法院檢察
    署檢察官偵查起訴。
    理  由
一、按司法警察機關於合乎通訊保障及監察法第5 條第1 項所規
    定之要件，偵查中向檢察官提出聲請，經由檢察官核發通訊
    監察書後，即得實施通訊監察，修正前通訊保障及監察法第
    5 條定有明文。查本件承辦員警對0000000000號行動電話門
    號，自96年10月26日上午10時起至同年11月23日上午10許止
    實施監聽錄音，已依法取得檢察官核發之通訊監察書等情，
    有臺灣板橋地方法院檢察署96年10月24日96年板檢榮言聲監
    續字第001641號通訊監察書（含通訊監察書電話附表）1 件
    在卷可稽。再者，被告鄧建昇、譚甜妮亦坦承上開門號為渠
    二人所共用，並對監聽錄音之譯文內容表示無意見，且被告
    二人於監聽過程中所透露犯罪行為之陳述，係基於自由意思
    所為，而監聽取得之錄音，是憑機械力照被告之陳述所錄製
    ，並未具操作者個人主觀之意見，又監聽錄音內容所呈現者
    ，即為待證事實本身，並非擬援用經錄音之對話以證明發生
    於對話前之另一歷史社會事實，是以監聽錄音相對於所欲證
    明之待證事實，非屬供述證據，核無傳聞法則之適用，復無
    證據顯示該錄音係經變造、偽造或存有其他不法情事，依法
    自具有證據能力。又監聽譯文則係執行監聽機關依通訊保障
    及監察法第16條第1 項規定，向通信監察書核發人所提有關
    執行情形報告之一部分，核屬公務員職務上製作之紀錄文書
    ，且無證據可認製作者有故為出入，或譯文內容存有詐偽等
    顯不可信之情況，因之，本院審酌該譯文係循法而為等上揭
    諸情，認以之作為證據要屬適當，合先敘明。
二、訊據被告黃候濤、鄧建昇、譚甜妮除辯稱：我們只知道攜帶
    的東西是毒品，但不知道是海洛因云云，及被告謝協麗辯稱
    ：「阿輝」告訴我攜帶的東西是搖頭丸或是K 粉云云外，對
    其他犯情均坦承不諱，並有法務部調查局搜索、扣押筆錄、
    被告四人之入出境資料、通訊監察書、監聽譯文及查獲照片
    在卷可考，而扣案如附表編號1 至4 所示之白色粉末經送請
    法務部調查局鑑驗結果，其內均含第一級毒品海洛因之成分
    ，此有該局鑑定書4 紙附卷足憑，復有如附表所示之物扣案
    可資佐證。
三、被告黃候濤、鄧建昇、譚甜妮雖以前詞置辯，惟查，被告黃
    候濤、鄧建昇、譚甜妮既均自承知悉攜帶入境之物品為毒品
    ，足見被告黃候濤、鄧建昇、譚甜妮主觀上對於其等所攜帶
    入境之物品可能為海洛因，已有所預見，是被告黃候濤、鄧
    建昇、譚甜妮在此情況下，仍將「阿輝」交付之物品運輸入
    境我國，其等顯有縱將海洛因攜帶入境亦不違背其本意之不
    確定故意甚明。
四、被告謝協麗雖亦以前詞置辯，但查，被告謝協麗於警詢及檢
    察官訊問時初辯稱：「阿輝」說這次運的是搖頭丸，不是海
    洛因云云（見偵卷第98頁），嗣於本院訊問則改稱：「阿輝
    」跟我說要帶的東西是K 粉云云（見本院卷第15頁），後於
    本院行準備程序時又翻稱：「阿輝」有說是搖頭丸也有說是
    K 粉，他告訴我兩個是一樣的東西云云（見本院卷第88頁）
    ，足見被告謝協麗就「阿輝」所告知之毒品種類，其前後供
    述明顯不一，所辯已難遽予採信。且參酌被告黃候濤、鄧建
    昇、譚甜妮、謝協麗四人均係受「阿輝」之指示，以相同之
    報酬運輸毒品入境我國，且其四人至鄧建昇住處會合後，不
    僅一起將內藏有海洛因之塑膠球吞食或塞入肛門，又一起搭
    車前往新加坡搭乘同班飛機來臺，入境我國後更一起入住同
    一汽車旅館房間，準備排出毒品交付貨主，堪認其四人屬一
    起行動之同組運毒交通，衡諸一般社會常情，「阿輝」若有
    意將欲運輸之海洛因偽稱為「搖頭丸」或「K 粉」，理應將
    該不實之事項告知一起行動之四名被告，以達較高之掩飾效
    果，然被告黃候濤、鄧建昇、譚甜妮卻均一致供稱「阿輝」
    並未提及欲運輸入境我國之物品為何物，是被告謝協麗所稱
    「阿輝」有說要帶到臺灣的東西是「搖頭丸」、「K 粉」云
    云，亦與一般常情事理明顯有違，其上開辯顯屬虛構，是被
    告謝協麗主觀上亦顯有縱將海洛因攜帶入境亦不違背其本意
    之不確定故意，狀甚明灼。
五、綜上所述，被告黃候濤、鄧建昇、譚甜妮、謝協麗上開辯解
    顯均為卸責之飾詞，不足採信，本件事證已經明確，被告四
    人之犯行均堪認定，應依法論科。
六、按海洛因係毒品危害防制條例第2 條第2 項第1 款規定之第
    一級毒品，並屬行政院依懲治走私條例公告之「管制物品項
    目及其數額」甲項第4 款所列之管制進出口物品。核被告黃
    候濤、鄧建昇、譚甜妮、謝協麗所為，均係犯毒品危害防制
    條例第4 條第1 項之運輸第一級毒品罪及懲治走私條例第2
    條第1 項之私運管制物品進口罪。被告四人彼此間及與「阿
    輝」暨負責在臺接貨之不詳成年男子間，就所犯上開二罪均
    有犯意聯絡及行為分擔，均為共同正犯。被告四人運輸前後
    非法持有海洛因之低度行為為運輸之高度行為所吸收，不另
    論罪。又被告四人以一行為觸犯前揭二罪名，為想像競合犯
    ，應依刑法第55條之規定，從一重之運輸第一級毒品罪處斷
    。爰審酌被告四人在我國並無犯罪前科（見卷附臺灣高等法
    院被告前案紀錄表），兼衡被告黃候濤、鄧建昇、譚甜妮本
    次運輸扣案之第一級毒品海洛因入境，淨重分別為二百餘公
    克，被告謝協麗運輸之海洛因重量則多達六百餘公克，數量
    頗多，惟幸未及流入市面即遭查獲，否則將對國人身心健康
    戕害非輕，及被告黃候濤、鄧建昇、譚甜妮已坦承大部分之
    犯行，犯後態度尚稱良好，而被告謝協麗竟虛構攜帶「搖頭
    丸」、「K 粉」等辯解欲圖脫免運輸第一級毒品罪之罪責，
    犯後態度欠佳等一切情狀，各量處如主文所示之刑，並均依
    法宣告褫奪公權終身，另就被告謝協麗併科罰金部分諭知易
    服勞役之折算標準。又被告四人均為馬來西亞籍之外國人，
    雖係合法來臺，卻於入境我國期間為本件犯行並受有期徒刑
    以上刑之宣告，顯不宜許之繼續在我國居留，併依刑法第95
    條之規定，諭知被告應於刑之執行完畢或赦免後，予以驅逐
    出境。
七、扣案如附表編號1 至4 所示之白色粉末，均係毒品危害防制
    條例第2 條第2 項第1 款所列之第一級毒品海洛因，已如前
    述，而鑑定機關於鑑定時，雖已將毒品與包裝分別秤重，然
    鑑定機關法務部調查局鑑驗毒品秤重主要係以傾倒，必要時
    亦會輔以刮杓刮取之方式，儘可能將原送驗包裝袋內毒品與
    包裝袋分離後各別秤重，所得毒品重量稱為淨重，包裝袋重
    量則以空包裝重稱之，然無論依上述何種方式分離，原送驗
    包裝袋內均仍會有微量毒品成分殘留等情，亦有法務部調查
    局93年11月16日調科壹字第09362396550 號函述可參，堪認
    盛裝海洛因之包裝袋並未與海洛因完全析離，是就該海洛因
    與包裝袋，均應一併依毒品危害防制條例第18條第1 項前段
    諭知沒收銷燬之。扣案如附表編號5 至8 所示之物，為共犯
    「阿輝」所提供，且係供被告鄧建昇、譚甜妮、謝協麗運輸
    毒品所用之物，業據被告鄧建昇、譚甜妮、謝協麗供明在卷
    ，衡情自堪認屬「阿輝」所有；如附表編號9 所示之行動電
    話，為被告譚甜妮所有，且係供被告鄧建昇、譚甜妮二人用
    以與「阿輝」聯絡運輸海洛因相關事宜所用之物，此業據被
    告鄧建昇、譚甜妮供明在卷；而如附表編號10至13所示之物
    則為被告四人運輸毒品所得之物，是上開物品均應依毒品危
    害防制條例第19條第1 項之規定諭知沒收。如附表編號5 至
    9 所示之物既已扣案，即無全部或一部不能沒收之問題，要
    毋庸依同條項規定諭知如全部或一部不能沒收時，追徵其價
    額之必要。如附表編號10至13所示之物，如一部或全部不能
    沒收時，應以其財產抵償之。被告黃候濤用以包裹海洛因之
    膠帶及被告黃候濤、鄧建昇、譚甜妮用以包裹海洛因之保險
    套均未扣案，而被告四人復供稱用以包裹海洛因之保險套已
    丟入馬桶，是上開物品顯已無法取回，而堪認已滅失，不予
    宣告沒收。至「阿輝」交付予被告四人之臺灣與新加坡間之
    來回機票，因自新加坡至臺灣之機票已經使用而失其價值，
    而自臺灣至新加坡之機票則僅為被告四人回程所用之物，與
    運輸毒品犯罪無關，是來回機票自毋庸諭知沒收。另「阿輝
    」承諾給付被告四人之剩餘報酬因尚未實際交付，非屬被告
    四人因犯罪所得之物，亦不予宣告沒收。
據上論斷，應依刑事訴訟法第299 條第1 項前段，毒品危害防制
條例第4 條第1 項、第18條第1 項前段、第19條第1 項，懲治走
私條例第2 條第1 項、第11條，刑法第11條前段、第28條、第55
條、第37條第1 項、第42條第5 項、第95條，判決如主文。
本案經檢察官許曉微到庭執行職務。
中    華    民    國    97    年    3     月    17    日
              刑事第十一庭    審判長法  官  蔡榮澤
                                    法  官  紀凱峰
                                    法  官  魏于傑
上正本證明與原本無異。
如不服本判決，得於收受判決正本後10日內，向本院提出上訴狀
。
                                    書記官  林怡君
中    華    民    國    97    年    3     月    25    日
附表：
┌──┬────┬─────────────┬─────────────┐
│編號│物品名稱│數                      量│備                      註│
├──┼────┼─────────────┼─────────────┤
│1   │海洛因  │9 包（合計淨重275.95公克，│扣案，係被告黃侯濤以吞食（│
│    │        │空包裝共重43.88公克）     │4 小顆）及塞入肛門（4.5 大│
│    │        │                          │顆）之方式攜帶進入我國之毒│
│    │        │                          │品                        │
├──┼────┼─────────────┼─────────────┤
│2   │海洛因  │18包（合計淨重262.6 公克，│扣案，係被告鄧建昇以吞食（│
│    │        │空包裝共重10.48公克）     │15小顆）及塞入肛門（3 大顆│
│    │        │                          │）之方式攜帶進入我國之毒品│
├──┼────┼─────────────┼─────────────┤
│3   │海洛因  │8 包（合計淨重210.36公克，│扣案，係被告譚甜妮以吞食（│
│    │        │空包裝共重8.42公克）      │2 小顆）、塞入肛門（2 大顆│
│    │        │                          │）、藏於內褲（1 大顆）及藏│
│    │        │                          │於內衣（3 小顆）等方式攜帶│
│    │        │                          │進入我國之毒品            │
├──┼────┼─────────────┼─────────────┤
│4   │海洛因  │47包（合計淨重635.25公克，│扣案，係被告謝協麗以吞食（│
│    │        │空包裝共重29.37公克）     │40小顆）及塞入肛門（7 大顆│
│    │        │                          │）之方式攜帶進入我國之毒品│
├──┼────┼─────────────┼─────────────┤
│5   │膠帶    │藍色膠帶1 團、黑色膠帶1 團│扣案，為共犯「阿輝」所提供│
│    │        │                          │，而供鄧建昇用以運輸海洛因│
│    │        │                          │所用之物                  │
├──┼────┼─────────────┼─────────────┤
│6   │膠帶    │藍色膠帶1 團、黑色膠帶1 團│扣案，為共犯「阿輝」所提供│
│    │        │                          │，而供譚甜妮用以運輸海洛因│
│    │        │                          │所用之物                  │
├──┼────┼─────────────┼─────────────┤
│7   │膠帶    │藍色膠帶1 團、黑色膠帶1 團│扣案，為共犯「阿輝」所提供│
│    │        │                          │，而供謝協麗用以運輸海洛因│
│    │        │                          │所用之物                  │
├──┼────┼─────────────┼─────────────┤
│8   │保險套碎│6 個                      │扣案，為共犯「阿輝」所提供│
│    │片      │                          │，而供謝協麗用以運輸海洛因│
│    │        │                          │所用之物                  │
├──┼────┼─────────────┼─────────────┤
│9   │銀色NOKI│1 支（內插有我國臺灣大哥大│扣案，為被告譚甜妮所有而供│
│    │A 牌行動│公司0000000000號行動電話門│被告鄧建昇聯絡運輸海洛因事│
│    │電話    │號SIM 卡1 張）            │宜所用                    │
├──┼────┼─────────────┼─────────────┤
│10  │現金    │新臺幣二千元              │未扣案，為被告黃候濤運輸海│
│    │        │                          │洛因所得之物，如一部或全部│
│    │        │                          │不能沒收時，應以其財產抵償│
│    │        │                          │之                        │
├──┼────┼─────────────┼─────────────┤
│11  │現金    │新臺幣二千元              │未扣案，為被告鄧建昇運輸海│
│    │        │                          │洛因所得之物，如一部或全部│
│    │        │                          │不能沒收時，應以其財產抵償│
│    │        │                          │之                        │
├──┼────┼─────────────┼─────────────┤
│12  │現金    │新臺幣二千元              │未扣案，為被告譚甜妮運輸海│
│    │        │                          │洛因所得之物，如一部或全部│
│    │        │                          │不能沒收時，應以其財產抵償│
│    │        │                          │之                        │
├──┼────┼─────────────┼─────────────┤
│13  │現金    │新臺幣二千元              │未扣案，為被告謝協麗運輸海│
│    │        │                          │洛因所得之物，如一部或全部│
│    │        │                          │不能沒收時，應以其財產抵償│
│    │        │                          │之                        │
└──┴────┴─────────────┴─────────────┘
本案論罪科刑主要法條：
毒品危害防制條例第4條第1項
製造、運輸、販賣第一級毒品者，處死刑或無期徒刑；處無期徒
刑者，得併科新臺幣 1 千萬元以下罰金。


司法院資訊處製作；財團法人民間司法改革基金會備份。
